【裁判字號】    95,交易,103
【裁判日期】    950510
【裁判案由】    過失致死等
【裁判全文】
臺灣臺中地方法院刑事判決            95年度交易字第103號
公  訴  人  臺灣臺中地方法院檢察署檢察官
被      告  戊○○
輔  佐  人  己○○
（即戊○○之父）
指定辯護人  本院公設辯護人丙○○
被      告  丁○○
選任辯護人  游琦俊律師
上列被告等因過失致死等案件，經檢察官提起公訴（九十四年度
偵字第一一五二四號、九十五年度偵字第二八六九號），本院判
決如下：
    主    文
戊○○服用酒類，不能安全駕駛動力交通工具而駕駛，處有期徒
刑陸月；又因過失致人於死，處有期徒刑壹年捌月。應執行有期
徒刑貳年，緩刑伍年。
丁○○幫助服用酒類，不能安全駕駛動力交通工具而駕駛，處有
期徒刑肆月；又因過失致人於死，處有期徒刑捌月。應執行有期
徒刑拾月，緩刑參年。
    犯罪事實
一、戊○○、丁○○、甲○○均係任職於太平洋保全股份有限公
    司臺中分公司（下簡稱太平洋保全）之同事，而均派駐於臺
    中縣豐原市ＳＯＧＯ百貨公司擔任保全工作，與簡蘭芬、劉
    倩文、羅千芳為朋友關係。於民國九十四年三月十日二十三
    時五十分許相約在臺中縣豐原市○○街「百分百ＫＴＶ」內
    飲酒作樂直至翌日凌晨二時三十分許止。戊○○係智慮健全
    之成年人，明知未領取駕駛執照前，不得駕駛汽車；又持有
    學習駕駛證之人，應於規定時間且在經許可之學習駕駛道路
    ，並應由領有駕駛執照之人在旁指導，始得在駕駛學習場外
    駕車；且飲用酒類後，其吐氣所含酒精濃度超過每公升０．
    二五毫克或血液中酒精濃度超過百分之０．０五以上者，亦
    不得駕車。詎料，戊○○與丁○○、甲○○一行人歡暢完畢
    欲離去ＫＴＶ時，戊○○明知自己僅領得小型汽車學習駕駛
    證（發證日期九十三年十月六日，有效期間自發證日起以一
    年為限），並未取得自用小客車之駕駛執照，且業已飲酒甚
    多，已不能安全駕駛動力交通工具，猶自認酒後之精神狀態
    較業已飲酒之丁○○清楚及駕駛自用小客車較丁○○安穩之
    情況下，遂向丁○○表示由其駕駛丁○○所開來之車牌號碼
    ＰＣ—五四一一號自用小客車（下簡稱系爭車輛）。丁○○
    亦明知酒後不得駕車，且酒後駕車可能導致駕馭車輛能力較
    未飲酒時之能力減低，詎仍在雖飲酒惟意識猶尚稱清楚之情
    況下，基於酒後不能安全駕駛動力工具之幫助犯意，將前開
    自用小客車之鑰匙交予業已飲酒甚多之戊○○開車，並由戊○○負責載送丁○○、簡蘭芬、劉倩文、羅千芳等人沿臺中
    縣豐原市○○路○段西向東往同縣東勢鎮方向行駛。嗣於同
    年月十一日凌晨三時許，戊○○駕駛該車行經同市○○路○
    段一一二六號巷前，明知汽車行駛時，駕駛人應注意車前狀
    況，隨時採取必要之安全措施，且依當時雖係夜間，柏油路
    面濕潤，然並無障礙物，並無不能注意之情況，惟因未領得
    合格駕駛執照車輛操作技術不熟練，且於酒後精神及注意力
    俱不佳，未能發覺該路段之地勢，前因九二一地震導致地層
    隆起，而未先行減速，使前揭自用小客車在通過前開地層隆
    起地帶時，車身因而飛躍失控撞及中央分隔島，致簡蘭芬因
    顱內出血、胸腹部挫傷，劉倩文因頭部外傷、胸腹部挫傷併
    內出血、羅千芳因外傷性休克，均分別送醫不治死亡。另戊○○亦因傷重經送往行政院衛生署豐原醫院救治，並抽血檢
    驗其血中酒精濃度為二二四．三ＭＧ／ＤＬ，換算成呼氣酒
    精濃度為一．一二ＭＧ／Ｌ（丁○○則未做檢測）。
二、案經簡蘭芬之父親庚○○、劉倩文之母親乙○○、羅千芳之
    父親辛○○訴由臺中縣警察局豐原分局報請暨臺灣臺中地方
    法院檢察署檢察官自動檢舉，偵查起訴。
    理    由
一、被告戊○○（下以戊○○稱呼）於本院審理時已因本案車禍
    而呈現智能退化之狀態，無從對於遭起訴之犯罪事實表示確
    切之意見。訊據被告丁○○（下以丁○○稱呼）固直承於案
    發時地，由戊○○酒後駕駛其原駕駛之系爭車輛，搭載被害
    人簡蘭芬、劉倩文、羅千芳與伊離去，因而發生車禍肇事，
    導致被害人簡蘭芬等三人死亡之事實不諱，惟矢口否認有何
    過失致人於死暨酒後駕車等犯行；辯稱：案發當日伊已經酒
    醉了，並未將車鑰匙交予戊○○開車，可能是戊○○自己取
    走車鑰匙後開車搭載被害人等人，伊也迷迷糊糊地上車云云
    。
二、經查：
  (一)案發當日戊○○飲酒後駕駛系爭車輛，搭載被害人簡蘭芬、
    劉倩文與羅千芳，行經肇事地點時，未能發覺該路段之地勢
    ，前因九二一地震導致地層隆起，而未先行減速，使系爭車
    輛在通過前開地層隆起地帶時，車身因而飛躍失控撞及中央
    分隔島，致被害人簡蘭芬因顱內出血、胸腹部挫傷，被害人
    劉倩文因頭部外傷、胸腹部挫傷併內出血，被害人羅千芳因
    外傷性休克，均分別於送醫後不治死亡，戊○○亦因傷重經
    送往行政院衛生署豐原醫院救治，經抽血檢驗其血中酒精濃
    度為二二四．三ＭＧ／ＤＬ，換算成呼氣酒精濃度為一．一
    二ＭＧ／Ｌ等情，業經案發當日與被告二人飲酒且見聞其等
    發生車禍之目擊證人甲○○於檢察官九十四年十二月二十六
    日偵訊及本院九十五年四月十九日審理時具結證稱：案發當
    日伊開車跟隨在戊○○所駕駛之系爭車輛後方，伊看到戊○○開得很快，開到地震隆起的地方，有看到車子飛起來，撞
    到安全島才翻車的，車子飛起來時伊有看到底盤等語相符，
    並經告訴人庚○○（簡蘭芬父親）、乙○○（被害人劉倩文
    母親）及告訴人辛○○（被害人羅千芳父親）於警、偵訊及
    本院行準備程序時指訴在卷，復有警員製作之職務報告書、
    道路交通事故現場圖、道路交通事故調查報告表(一)(二)、刑法
    第一百八十五條之三案件測試觀察紀錄表、交通事故當事人
    酒精測定值、戊○○診斷證明書、系爭車輛之車籍資料（林
    瑞玲所有）、案發現場照片、臺中縣警察局豐原分局重大交
    通事故紀錄（通報）表、摘報表等件在卷可徵。而被害人劉
    倩文等人因本件車禍而肇致死亡結果，有童綜合醫院病歷摘
    要（劉倩文）、豐原醫院診斷證明書（簡蘭芬、羅千芳）等
    件可佐，並經臺灣臺中地方法院檢察署檢察官督同法醫到場
    相驗屬實，製有相驗屍體證明書及驗斷書可證。足見被害人
    劉倩文等人死亡，確係因為戊○○駕車肇事所致甚明。
  (二)按「汽車駕駛執照為駕駛汽車之許可憑證，由駕駛人向公路
    監理機關申請登記，考驗及格後發給之。汽車駕駛人經考驗
    合格，未領取駕駛執照前，不得駕駛汽車。」、「學習汽車
    駕駛，以在駕駛學習場內學習駕駛為原則。在學習路線駕駛
    時，應依當地警察機關指定之道路及時間內為之，並應由領
    有學習車類駕照之汽車駕駛人在旁指導監護。」「汽車行駛
    時，駕駛人應注意車前狀況，並隨時採取必要之安全措施。
    」、「汽車駕駛人飲用酒類後其吐氣所含酒精濃度超過每公
    升０．二五毫克或血液中酒精濃度超過百分之０．０五以上
    者，不得駕車」，道路交通安全規則第五十條第一項、第五
    十八條、第九十四條第三項及第一百十四條第二款分別定有
    明文。戊○○於案發前一日即九十四年三月十日晚上七、八
    時許業已在家中與女友共飲啤酒一、二瓶，業據輔佐人即其
    父親己○○於本院審理時陳述明確（參本院卷第一四九頁筆
    錄），截至案發當日凌晨二時三十分許其駕駛車輛前，復與
    其他友人十人共飲二箱即四十八瓶罐裝啤酒及一瓶高粱酒，
    有男有女，每人都有飲酒，並在ＫＴＶ內待了三、四個小時
    後離去等語，亦據證人即事後負責買單之甲○○於本院審理
    時證述明確（參本院卷第一三四頁筆錄）。顯然戊○○業明
    知其未考領得自用小客車之駕駛執照及業已飲酒甚多，本無
    法安全駕駛，而不得駕車，且於行經肇事地點時，雖係夜間
    路面濕潤，然該處舖設柏油路面且有適當照明設備，無障礙
    物，有前開道路交通事故調查報告表(一)所載各項可明，並無
    不能注意之情事。竟疏未注意車前路面業已因九二一地震隆
    起之情況，致使其因駕駛技術不純熟暨飲酒後應變能力減低
    ，致駕車行經該處路段時，未能減速致車身失控飛起而撞擊
    中央分隔島，其有明顯過失至明。倘戊○○未飲酒且領有合
    格之駕駛執照，於駕車行經案發地點時，當更得以清楚地掌
    握車身及車前狀況，並採取必要之安全措施，則戊○○尚不
    致駕車撞及中央分隔島，被害人簡蘭芬等人亦不致發生死亡
    之結果，益徵被害人簡蘭芬等人死亡與戊○○未領有駕駛執
    照及酒後駕車不慎肇事之行為，具有相當因果關係甚明。又
    戊○○於飲酒肇事後，經送醫急救，抽血檢驗其血中酒精濃
    度為二二四．三ＭＧ／ＤＬ，換算成呼氣酒精濃度為一．一
    二ＭＧ／Ｌ等節，亦有前揭交通事故當事人酒精測定值一份
    在卷可明，業已超過可容許駕車之法定標準值每公升０．二
    五毫克，及得以安全駕駛之每公升０．五五毫克甚多，其並
    因而駕車肇事，顯然其確係不能安全駕駛，亦堪以認定。
  (三)至丁○○雖辯以伊並未將系爭車輛鑰匙交付戊○○，可能係
    戊○○自行取用，伊係在頭暈暈的情況下上車一情。然目擊
    證人甲○○於檢察官偵訊時，具結證稱：案發當日伊與被告
    等人去豐原某家ＫＴＶ唱歌並喝酒，當時丁○○喝很多，意
    識不是很清楚，走路不是很穩，但丁○○不要別人扶他，戊○○就說丁○○這樣不行，向丁○○表明系爭車輛給他開，
    車子鑰匙應該是丁○○給戊○○的才對，否則戊○○怎會有
    系爭車輛之鑰匙；伊等離開ＫＴＶ時，丁○○有說他們要去
    看夜景，問伊是否一同前往，伊說沒辦法去，後來講一講後
    他們也不要去；剛開始在ＳＯＧＯ百貨公司集合時就說要去
    買衣服，後來離開ＫＴＶ時丁○○還有跟伊確認要不要去買
    衣服，那時伊還說要去，但後來因為ＫＴＶ包廂的錢是伊先
    墊付的，錢不夠了所以沒有去等語（參九十四年度偵字第一
    一五二四號卷第三一頁、第三二頁筆錄）。於本院九十五年
    四月十九日審理時，雖改證稱：伊並不清楚戊○○駕駛系爭
    車輛之鑰匙是否丁○○交給他的，在偵查中伊已向檢察官說
    明過，不是筆錄寫的「車子鑰匙應該是丁○○給戊○○的才
    對」那樣等情，惟就其與被告一行人離去時，見聞丁○○走
    路不穩，伊等要去扶他，丁○○不要別人扶，戊○○見狀，
    就說「你這樣不行，車子給我開」，丁○○一開始不肯，他
    有講話，但他講話時伊就轉頭去開車，沒有聽到內容，而在
    離開ＫＴＶ時，丁○○確實邀約是否要去看夜景及買衣服，
    均經伊以無錢為由回絕等情，則無二致，甚且更證稱：伊事
    後去隔壁的保齡球館停車場開車回到ＫＴＶ前時，已經看到
    戊○○駕駛系爭車輛停在ＫＴＶ門前，簡蘭芬、劉倩文、羅
    千芳已經坐在車內，簡蘭芬坐駕駛座隔壁，劉倩文與羅千芳
    坐後座，丁○○則站在車旁邊與另二名同事講話，講沒多久
    ，他就自行上車，故從ＫＴＶ離開到等候上車，及事後上車
    此段期間丁○○均自行行動，並未有別人攙扶，丁○○平時
    不會同意別人使用他的車，以伊與他自國中就認識七、八年
    的朋友，他也不會將車借給伊使用，且案發前伊與丁○○開
    車去接戊○○外出唱歌時，已聞到戊○○身上有酒味等情（
    參本院卷第一三四頁至第一四四頁筆錄）。丁○○於本院審
    理時聽聞證人甲○○證述內容後，亦供稱：離開ＫＴＶ時戊○○是有對伊表示「這樣不行，車子給我開」，伊有向戊○○明確表明系爭車輛不是伊的，不行；去看夜景及去臺中夜
    市買衣服是在去ＫＴＶ之前就已講好，離開ＫＴＶ時是甲○○又再問伊是否要去看夜景及買衣服，伊遂說「好，隨便」
    ；伊自ＫＴＶ出來直到上車時都沒有人扶伊，伊係自行上車
    ，當時頭暈暈的，一看到車就上去坐等情（參本院卷第一四
    四頁筆錄）。亦不否認確實於離去ＫＴＶ時，對戊○○表示
    系爭車輛不能借其駕駛，與證人甲○○間尚有要否前往看夜
    景或買衣服等對話內容，更得以自行上車等情；且其於上車
    前在被害人等人及戊○○均坐在系爭車輛內之情況下，尚得
    站立與另二名同事對話後方上車（證人甲○○所述）。足見
    丁○○雖於案發當時業已飲酒，然於離開ＫＴＶ時之意識應
    仍甚為清楚。況且，丁○○所有車鑰匙均放在其褲子口袋內
    或桌上，業據其於本院行準備程序時供明在卷（參本院卷第
    二０頁筆錄），在離開ＫＴＶ時戊○○尚向丁○○提議由其
    駕駛系爭車輛離去之語，顯然案發當時丁○○所持有之鑰匙
    係在其褲子口袋內，而非ＫＴＶ桌上。而如該車鑰匙係在丁○○褲子口袋內之私密部位，且丁○○平時復相當愛惜車輛
    ，鮮少將系爭車輛出借，連其同窗認識七年、八年之好友甲○○亦未曾能借得其車輛使用，依此情形，如非丁○○主動
    取出系爭車輛之鑰匙交付戊○○收受，戊○○如何能自丁○○褲子口袋中取出？顯然系爭車輛鑰匙應係丁○○主動交付
    戊○○，而允諾其得以駕駛系爭車輛至明，否則並未領得合
    格之駕駛執照、且根本不熟稔該車性能之戊○○何以膽敢自
    行取走丁○○褲子口袋內之該車鑰匙擅自開車。丁○○一再
    辯稱其並未交付車子鑰匙予戊○○云云，為本院所不採。
  (四)再者，丁○○於檢察官九十四年十一月二日偵訊時供稱：案
    發前一晚二十三時許，伊等一行人在臺中縣豐原市之「百分
    百ＫＴＶ」內喝酒唱歌，伊買一箱啤酒，包廂費大家一起出
    ，當天喝二、三種酒，包廂時間到了就離開等語（參同上偵
    卷第二三頁筆錄）；於本院審理時以證人身分具結證稱：伊
    駕駛系爭車輛去接戊○○時，聞到他身上有酒味，戊○○只
    說他剛才在家裡喝酒，在ＫＴＶ時戊○○有拿一千元叫伊去
    買一箱啤酒回來，伊回來時有看到戊○○在ＫＴＶ包廂內喝
    酒等語（參本院卷第一四七頁、第一四八頁筆錄）；證人甲○○於本院九十五年四月十九日審理時具結證稱：伊等共十
    一人於當日共喝二箱共四十八瓶啤酒及一瓶高粱酒，大家都
    有喝，在ＫＴＶ內約待了三、四小時後由伊買單後離去等語
    ，已如前述。而案發當日九十四年三月十一日凌晨二時四十
    分許，警員黃文騏於服凌晨二時至四時巡邏勤務時，經過往
    車輛告知於案發地點發生車禍肇事後，隨即趕赴現場查看等
    情，有職務報告書一份在卷可參（參警卷）。足見，丁○○
    於案發當時業已與戊○○、甲○○在內共十一人合飲四十八
    瓶罐裝啤酒及一瓶高粱酒，時間長達三、四小時，丁○○業
    已知悉戊○○在家中業已飲酒且在ＫＴＶ內也有飲酒，無論
    丁○○或戊○○均明知其等勢必無法安全駕駛，且依前開道
    路交通安全規則規定，亦均不得駕駛車輛，乃丁○○竟然無
    視於戊○○飲酒甚多，不得駕車之法律規定，且客觀上如飲
    酒過多而駕車者將可能導致駕馭能力降低，注意力顯較未飲
    酒者為低，行車極不安全，易對車內乘客及他人參與交通行
    駛之駕駛人造成莫大危險，猶如不定時炸彈般。猶於戊○○
    主動表示駕車之際，主動交付系爭車輛鑰匙，導致戊○○因
    飲酒關係駕車不慎，而肇致本件車禍，其有幫助酒醉駕車之
    犯意暨過失至明。如丁○○並未交付車子鑰匙予注意力、判
    別力與行動力均較無飲酒狀態為低之戊○○，而與其他同行
    友人改由另考有駕駛執照且未飲酒友人所駕駛之車輛，抑或
    改乘坐計程車或其他公共運輸工具，戊○○尚不致因為借得
    系爭車輛鑰匙且飲酒關係而導致駕駛能力減低，亦得及時採
    取緊急煞避之措施，不致碰撞中央分隔島，並導致被害人簡
    蘭芬等人發生死亡之不幸結果，亦徵丁○○提供系爭車輛鑰
    匙予戊○○，並允諾其開車使用，導致本案車禍之發生及被
    害人簡蘭芬等人之死亡，亦具有相當因果關係至明。丁○○
    前開辯解均無足取，其有酒醉駕車之幫助犯行暨過失致人於
    死罪行，均甚為明確，其有上開二犯行亦均堪認定。
  (五)至丁○○辯稱：伊並不知道戊○○沒有駕照，因為戊○○曾
    負責駕駛從ＳＯＧＯ百貨公司到停車場之接駁車，且伊僅任
    職太平洋保全十餘天，與戊○○並不熟，根本無從知悉其係
    無照駕駛云云。查，丁○○所辯上情，與證人甲○○於本院
    審理時，具結證稱：伊確實曾見聞戊○○開百貨公司的接駁
    車，至約三、四公尺遠之往外處所載運客人，開車時間、頻
    率不固定，一星期至少會有一次，因為星期六、日都會開；
    戊○○最早進公司，次為伊，丁○○最晚進公司，約進公司
    一個多月；案發時並不知道戊○○無駕駛執照等情（參本院
    卷第一三九頁、第一四０頁筆錄）相符。雖其等任職之太平
    洋保全函覆本院稱：戊○○自九十三年三月十五日起任職至
    九十五年三月七日止，擔任該公司派駐於豐原太平洋百貨公
    司駐點，並擔任駐衛保全員工作，其所擔任之工作無須駕駛
    車輛，故到職時並未提供任何車輛之駕駛執照等情，有該公
    司函文一份附卷可參（參本院卷第一二三頁）。惟依丁○○
    與證人甲○○證述上情，對於見聞戊○○曾開百貨公司與往
    外停車場間之接駁車一情陳述歷歷，且依常情如在星期六、
    日百貨公司人潮擁擠時刻，加派接駁車並指派業已任職一年
    餘之戊○○駕車接送乘客，非無可能。戊○○既係擔任太平
    洋保全派駐於豐原太平洋百貨公司之駐衛保全員工作，其復
    僅領得小型汽車學習駕駛證，依法不得單獨駕駛車輛搭載客
    人，果其確實如丁○○與證人甲○○所述該公司容許戊○○
    搭載客人之行為，該公司無非亦涉嫌違反上開法規，而涉及
    自身利害關係，故僅就戊○○名義上擔任之工作內容及性質
    予以回覆，並否定戊○○曾駕駛接駁車之事實，亦不無可能
    。況，戊○○工作雖僅擔任駐衛保全員工作，並不意味其無
    臨時受主管指派駕駛接駁車之可能，是上開函文說明欄第三
    項內容，與證人所述不符，為本院所不採。雖丁○○於警詢
    時陳稱：知悉戊○○無駕照一情，然於嗣後檢察官偵訊及本
    院審理時均予翻供，供稱：在警詢時並不知道戊○○沒有駕
    駛執照，是警察告訴伊，伊才知道他沒有駕照，警察才寫在
    筆錄內等情。觀丁○○於製作警詢筆錄時警員並未告知其係
    以被告身分接受詢問，遑論告知其涉犯何罪嫌，且依警詢筆
    錄末記載，警員尚詢問是否對戊○○提出告訴，丁○○並表
    示暫時不提出告訴等內容觀之，警員似乎亦以丁○○為系爭
    車輛之被害人身分詢問之，並非將其列為被告予以詢問。則
    丁○○於警詢所為上開陳述是否屬其對犯罪事實之部分自白
    ，尚非無疑。況且其於嗣後檢察官偵訊及本院行準備程序、
    審理時均否認案發當時或之前即知道戊○○無駕駛執照，連
    身為其友人七、八年，且早進入太平洋保全任職之證人甲○○亦均見戊○○有駕駛接駁車但不知其並無駕駛執照乙節，
    實難認丁○○警詢自白稱知悉戊○○無駕駛執照一情為可採
    信。茲本院認定丁○○明知戊○○業已飲酒甚劇而仍將系爭
    車輛交付戊○○行駛之行為就本案車禍之發生為有過失，公
    訴人認定丁○○明知戊○○無駕駛執照，仍然借車使用，亦
    有過失一情為本院所不採，附此敘明。
三、核被告等人所為，均係犯刑法第二百七十六條第一項之過失
    致人於死罪，戊○○另犯同法第一百八十五條之三不能安全
    駕駛動力交通工具罪，丁○○係犯同法第一百八十五條之三
    、第三十條第一項之幫助犯。又本院認定丁○○係在明知戊○○飲酒後駕駛車輛之駕馭能力有所減低而認其有過失，原
    起訴書載明除上情外，丁○○尚有明知將系爭車輛借與無駕
    駛執照之戊○○情事，惟此部分為本院所不採，已如前述壹
    、二(五)所述，就無駕駛執照部分屬犯罪事實之減縮，本院不
    另為無罪之諭知。復按刑法第一百八十五條之三「服用毒品
    、麻醉藥品、酒類或其他相類之物，不能安全駕駛動力交通
    工具而駕駛者，處一年以下有期徒刑、拘役或三萬元以下罰
    金」規定，係指行為人在不能安全駕駛之情況下駕駛車輛，
    是一種與一般交通參與者相較之下的特別情況，行為人必須
    是自己直接使用動力機械，在車輛行駛於公共道路的當時，
    對於車輛親自做機械的控制，方屬上開法條規範意旨。本案
    丁○○並未親自駕馭系爭車輛，反係將其出借予業已飲酒甚
    烈之戊○○駕駛而肇事，依上開規定，丁○○自無可能成立
    該罪之共同正犯，僅因其明知戊○○酒醉而仍提供車輛交付
    行駛，充其量僅係該罪之幫助犯，而應依刑法第三十條第二
    項規定減輕其刑，公訴人認係與戊○○共犯酒醉駕車部分犯
    行，容有誤會。戊○○、丁○○各以一過失行為導致被害人
    簡蘭芬等三人死亡，為想像競合犯，依刑法第五十五條規定
    從一重處斷。戊○○無照且酒醉駕車，因而致被害人簡蘭芬
    等人死亡，依法均應負刑事責任，就其過失致人於死部分應
    依道路交通管理處罰條例第八十六條第一項規定加重其刑。
    戊○○、丁○○所犯前開二罪，犯意個別，行為互異，應予
    分論併罰。爰審酌戊○○前雖有施用毒品犯行，惟並未遭判
    處刑責，至丁○○則無不良素行，有臺灣高等法院被告前案
    紀錄表二份存卷可按；其等均明知酒醉駕車，乃為法律所明
    文禁止，且屢經報章雜誌多所披露刊載，「開車不喝酒，喝
    酒不開車」乃任一學齡稚童均得朗朗上口，乃其等竟明知故
    犯，僅為圖一己方便，視其他參與交通者之安危於不顧，猶
    如不定時炸彈，莫此為甚；戊○○復未考領得駕駛執照竟然
    駕車，公然挑戰公權力，丁○○亦主動交付鑰匙讓其行駛系
    爭車輛，並已造成危害發生，三位正值青春年華之被害人不
    幸去世，固有不是；惟考以被告二人於犯後已展現誠意欲與
    告訴人和解，除汽車強制責任險業已各理賠每位告訴人新臺
    幣（下同）一百五十萬元外，戊○○之輔佐人己○○並願分
    期理賠告訴人三人各十萬元，丁○○則各理賠二十萬元，有
    戊○○輔佐人所提之臺中縣東勢鎮調解委員會調解書二份及
    丁○○所提業經法院核定之臺中縣東勢鎮調解委員會調解書
    三份附卷可稽，告訴人庚○○、羅秋火於本院行準備程序時
    並表示民事部分業已與丁○○和解，對於刑責部分請求依法
    處理（參本院卷第二四頁筆錄），至告訴人辛○○部分則尚
    未與戊○○部分達成民事部分和解，暨考以其等過失程度、
    犯後態度、所生危害等一切情狀，分別量處如主文所示之刑
    ，並定其應執行之刑。末查，戊○○、丁○○前均未曾受有
    期徒刑以上刑之宣告，有前開紀錄表二份在卷可參；丁○○
    係初犯，並非實際駕駛者；至戊○○雖係實際駕駛系爭車輛
    者，然其因本件車禍造成極重度殘障，有殘障手冊及勞工保
    險殘廢診斷書各一份在卷可按（參本院卷第一一四頁、第一
    一五頁），於本院審理期間，時而點頭時而搖頭，不時傻笑
    ，對於所訊問題均答非所問，智能業已明顯受損，行走時搖
    晃，仍需人在旁照料等情，並經其輔佐人己○○陳述明確；
    其等於犯後均透過家人與告訴人達成和解，告訴人並均請求
    依法處理，其等經此偵審教訓當益知戒慎而無再犯之虞，本
    院認前之宣告刑以暫不執行為適當，爰依其等過失情形之輕
    重，就戊○○、丁○○併予宣告緩刑五年、三年，以勵自新
    。
據上論斷，應依刑事訴訟法第二百九十九條第一項前段，刑法第
一百八十五條之三、第二百七十六條第一項、第三十條第一項、
第二項、第五十五條、第五十一條第五款、第七十四條第一款，
道路交通管理處罰條例第八十六條第一項，罰金罰鍰提高標準條
例第一條前段，判決如主文。
中    華    民    國    95    年     5    月    10    日
                  刑事第三庭  審判長法  官  張靜琪
                                    法  官  吳進發
                                    法  官  賴妙雲
上正本證明與原本無異。
如不服本判決，應於送達後十日內向本院提出上訴狀（須附繕
本），上訴於台灣高等法院台中分院。
                                    書記官  孫曉鳳
中    華    民    國    95    年     5    月    10    日
附錄論罪科刑法條
刑法第一百八十五條之三、第二百七十六條第一項
第 185-3條  服用毒品、麻醉藥品、酒類或其他相類之物，不能
            安全駕駛動力交通工具而駕駛者，處一年以下有期
            徒刑、拘役或三萬元以下罰金。
第  276 條  (過失致死罪)
            因過失致人於死者，處二年以下有期徒刑、拘役或
            二千元以下罰金。
            從事業務之人，因業務上之過失犯前項之罪者，處
            五年以下有期徒刑或拘役，得併科三千元以下罰金
            。


司法院資訊處製作；財團法人民間司法改革基金會備份。
